臺灣臺北地方法院刑事判決　　　　　　　　　　　　　　九十年度易字第六五三號
　　公　訴　人　臺灣臺北地方法院檢察署檢察官
　　被　　　告　戊○○
右列被告因傷害案件，經檢察官提起公訴（九十年度調偵字第一九號），本院判決如
左：
    主  文
戊○○傷害人之身體，處拘役伍拾日，如易科罰金，以佰元折算壹日。
    事  實
一、戊○○因聽聞丙○○○在外散布其賴債不付之傳言，心生不滿，於民國八十九年
    四月二十三日晚間八時四十分許，進入位在臺北縣石碇鄉隆盛村八分寮十五號丙○○○之住處內，與丙○○○及其夫丁○○理論並拉扯，雙方爭吵中，戊○○竟
    基於傷害犯意，趁丙○○○與丁○○不及注意之際，拾起置放於該屋內之長型木
    板，擊打丙○○○之左前臂及左大腿各一下，致丙○○○受有左前臂瘀血三乘二
    公分、左大腿淤青八乘二公分之傷害。
二、案經丙○○○訴由臺北縣政府警察局新店分局報告臺灣臺北地方法院檢察署檢察
    官偵查起訴。
    理  由
一、訊據被告戊○○固不諱言有於上揭時地與告訴人丙○○○及丁○○發生爭吵等情
    ，惟矢口否認有何傷害犯行，辯稱：告訴人拿殺蟲劑要噴我，我才隨手拿起屋內
    木板擋住，但並未用木板打告訴人，告訴人與其夫丁○○此時即突然轉身跑到樓
    上，過了三分鐘後派出所主管就來了，告訴人所受之傷係因務農所致，非其所為
    ，蓋瘀青不可能在受傷後短期間造成云云。經查：
    (一)告訴人於八十九年四月二十三日前往臺北市立萬芳醫院急診就醫，經診斷有左
      大腿瘀青（八乘二公分）、左前臂瘀血（三乘二公分）等傷害，且研判應是拳
      打的或碰擊造成，此有臺北市立萬芳醫院診斷證明書、萬芳醫院函在卷可稽。
      該等傷害，係被告拾起屋內置放木板毆打告訴人左前臂及左大腿所致，復據告
      訴人丙○○○、證人即告訴人之夫丁○○指、證述明確；且證人即案發後三分
      鐘即因告訴人報警而趕到現場之警員己○○證稱：「我進去時戊○○在屋內計
      程車旁罵人，當時（指被告戊○○）意識還很清楚，我站在戊○○之旁邊，丁○○、丙○○○在樓上，看到我到時才下來，我到時戊○○一直要往前衝，我
      阻止之，我勸戊○○離開，丙○○○即對我說被戊○○用木板丟，並且拉開衣
      服將傷勢拿給我看，當時有手臂瘀血看起來跟木板之寬度相當，腿部不記得有
      沒有給我看，但他告訴我腿有受傷。」等語綦詳（見本院卷第六七頁）。雖證
      人己○○並未親眼目睹事發經過，然衡其於案發後即時趕至現場，告訴人即出
      示傷勢告以係被告持木板毆傷，本院審理時當庭勘驗告訴人之身體外表，亦無
      任何傷痕，並非經常因工作性質等他故而受傷之身體外表，顯見告訴人並無捏
      詞或以舊傷誣攀被告之可能，告訴人及證人丁○○之指述，可堪信採；況告訴
      人指係被告持以毆打伊之長型木板，經本院勘驗，為長一百五十公分、寬十五
      公分、厚二公分之三夾板，有勘驗筆錄在卷可稽（本院卷第六八頁），亦核與
      告訴人所受傷勢相符；且被告於警局初訊時復曾供稱：「（對方丙○○○稱你
      手持長型木板毆打他是否屬實？）長型木板是他家中之物，我一時生氣撿起而
      後丟在地上，當時有無碰撞到他身體，我不知道。」等語（見偵卷第三頁反面
      ），是被告確有持長型木板擊打告訴人之左前臂、左大腿，應堪認定。
    (二)被告雖辯稱：告訴人所受之傷係務農所致，非其所為，蓋瘀青不可能在受傷後
      短期間造成云云，惟告訴人係於證人己○○趕到現場後即出示傷勢，經勘驗告
      訴人又非因工作緣故經常受傷之人，顯無捏詞或以舊傷誣攀被告之可能，已經
      本院審認如前，至證人己○○並非專業醫師，敘述告訴人受傷情形時使用「瘀
      血」字樣，核係伊個人主觀認定，不能逕認即屬醫學專業中所指之瘀血，但其
      確有即刻見到告訴人受傷之情形，則非虛妄。又證人甲○○、乙○○於偵查及
      本院訊問中雖均證稱並未看到被告有持木板毆打告訴人等語，惟查：被告及告
      訴人發生爭執時所處位置，係在門口進入後五、六公尺處，被告乃背對門口，
      業經本院訊明被告、告訴人及證人丁○○在卷，並均命繪製現場圖互核相符（
      見本院卷第一二九頁以下），證人甲○○、乙○○當時所處位置則係告訴人住
      處之斜對面、彼此相隔一寬度達十公尺之石碇鄉○○路，附近又僅有一盞路燈
      ，亦經本院勘驗現場屬實（見本院卷第一一一頁背面以下）。衡量當時已係夜
      間，憑一路燈之光度，自十公尺外望向距門口五、六公尺之屋內詳細情形，已
      非易事；況被告當時又係背對證人甲○○、乙○○，持木板擊打告訴人二下，
      復屬短暫時間即可完成之舉，證人甲○○、乙○○於此距離遙遠、燈光不足之
      情形下，未看見剎時發生之事，自屬合理，此由證人甲○○、乙○○二人證稱
      被告手持木板之形式為四方形，與被告及告訴人所述形式大相逕庭，更可確知
      ，渠等前開證詞，自不足以為被告有利認定之依據。又被告當時雖有飲酒，但
      神智清醒、言行正常，業據被告及證人己○○供證述在卷。綜上所述，本件事
      證明確，被告所辯顯無足採，其犯行堪以認定，應依法論科。
二、核被告所為，係犯刑法第二百七十七條第一項前段傷害人之身體罪，被告以一木
    板毆打告訴人之左前臂及左大腿，此二行為係同時地密接實施，侵害同一法益，
    各行為之獨立性極為薄弱，依一般社會健全觀念，在時間差距上，難以強行分開
    ，在刑法評價上，以視為數個舉動之接續施行，合為包括之一行為予以評價，較
    為合理，應屬接續犯，而為包括之一罪。爰審酌被告因傳言耳語心生不滿而毆打
    告訴人，其並無前科、素行尚佳，有臺灣高等法院檢察署刑案紀錄簡覆表存卷可
    考，並斟酌告訴人所受傷害、其犯後態度等一切情狀，量處如主文所示之刑。被
    告行為後，刑法第四十一條已於九十年一月十日修正公布，同年月十二日生效，
    該條第一項規定：「犯最重本刑為五年以下有期徒刑以下之刑之罪，而受六個月
    以下有期徒刑或拘役之宣告，因身體、教育、職業或家庭之關係或其他正當事由
    ，執行顯有困難者，得以一元以上三元以下折算一日，易科罰金。但確因不執行
    所宣告之刑，難收矯正之效，或難以維持法秩序者，不在此限。」被告所犯之罪
    ，係三年以下有期徒刑之罪，爰依刑法第二條第一項前段規定，適用新修正之刑
    法第四十一條第一項規定，諭知易科罰金之折算標準；至有關宣告有期徒刑、拘
    役應否准許易科罰金執行之換刑處分，依刑事訴訟法第四百五十七條規定由檢察
    官指揮之，刑法第四十一條第一項之「因身體、教育、職業或家庭之關係或其他
    正當事由，執行顯有困難」、暨「確因不執行所宣告之刑，難收矯正之效，或難
    以維持法秩序」等，均屬檢察官指揮執行時所應斟酌裁量之事項，而非法院裁判
    時所應審酌者，故修正後刑法第四十一條第一項雖增列「確因不執行所宣告之刑
    ，難收矯正之效，或難以維持法秩序者」得不允准易科罰金換刑處分之規定，然
    就本院僅宣告易科罰金之折算標準，並非准許易科罰金與否而言，對於被告並無
    不利之處，附此敘明。
據上論斷，應依刑事訴訟法第二百九十九條第一項前段，刑法第二條第一項前段、第
二百七十七條第一項、修正後刑法第四十一條第一項，罰金罰鍰提高標準條例第一條
前段、第二條，判決如主文。
本案經檢察官陳錫柱到庭執行職務
中      華      民      國    九十一    年      七      月    二十六    日
                                      臺灣臺北地方法院刑事第八庭
                                          審判長法  官  王淑滿
                        法  官  胡宏文
                                                法  官  張永宏
右正本證明與原本無異。
如不服本判決，應於判決送達後十日內，向本院提出上訴狀。
                                                書記官  高永珍
中      華      民      國    九十一    年      七      月    二十六    日
附錄本件論罪科刑法條全文：
刑法第二百七十七條第一項
傷害人之身體或健康者，處三年以下有期徒刑、拘役或一千元以下罰金。
